【裁判字號】    98,訴,1818
【裁判日期】    981210
【裁判案由】    確認委任關係不存在
【裁判全文】
臺灣高雄地方法院民事判決              98年度訴字第1818號
原      告  甲○○
訴訟代理人  黃順天律師
被      告  百勤建設股份有限公司
法定代理人  乙○○
                        ）
當事人間確認委任關係不存在事件，本院民國98年11月26日言詞
辯論終結，判決如下：
  主  文
確認兩造間之監察人委任關係不存在。
訴訟費用由被告負擔。
  事實與理由
一、原告主張：訴外人即伊父親林勝典（下稱林勝典）曾投資被
    告公司，雖於過世前片面表示將持股登記於伊名下，但伊既
    未曾授權林勝典投資被告公司，亦未曾被選任或同意擔任被
    告公司之監察人，更未參與被告公司發起人會議或股東會，
    被告未經伊同意，將伊登記為公司之監察人；嗣因伊收受本
    院98年度訴字第686 號關於訴外人陳景堂及被告間請求確認
    委任關係不存在事件之開庭通知書，始知上情，致伊之法律
    上地位受侵害之危險而有除去之必要，爰依民事訴訟法第24
    7 條規定，提起本件訴訟等情。並聲明：確認原告與被告間
    之監察人委任關係不存在。
二、被告於準備程序期日未到庭，亦未提出任何書狀作任何聲明
    或陳述。
三、本件爭點：
    1.本件原告有無即受確認判決之法律上利益？
    2.承上，如有，兩造間之監察人委任關係是否存在？
四、原告提起本件訴訟有無確認利益？
  1.按確認法律關係之訴，非原告有即受確認判決之法律上利益
    者，不得提起之，民事訴訟法第247 條第1 項定有明文。所
    謂即受確認判決之法律上利益，係指法律關係存否不明確，
    原告在法律上之地位有不安之狀態存在或受侵害之危險，而
    此種不安之狀態或危險，能以確認判決除去者而言，有最高
    法院52年台上字第1240號判例意旨足資參照。
  2.經查，原告現仍登記為被告公司監察人，復因擔任監察人職
    務，而必須代表公司為董事與監察人間訴訟之訴訟代理人，
    且將來亦因為公司負責人而有被告公司清算人之一，而應報
    告被告公司財產狀況，否則有被限制住居或遭拘提等情事之
    不利益，惟原告否認兩造有監察人委任關係存在，既兩造間
    有無監察人委任關係存在係屬狀態不明，原告私法上地位復
    因此處於不安之狀態，且該不安狀態得以本訴加以排除，揆
    諸前揭說明，原告提起本件訴訟自有起訴必要，即以訴訟將
    該不利益除去之效益，而有即受確認判決之法律上利益。
五、原告是否為被告百勤建設公司之監察人？即兩造間監察人委
    任關係是否存在？經查：
（一）、被告公司之發起人會議議事錄雖有決議選任原告甲○○
        為監察人之記載，並有發起人甲○○之簽名與蓋章，然
        此為原告所否認，經本院命原告當庭書立其姓名核對設
        立時議事錄之簽名，二者不論字型、筆劃、次序均有不
        同，該議事錄上之簽名顯非係原告所為。
（二）、被告之負責人乙○○於本院98訴字第686 號確認委任關
        係不存在訴訟中，亦到庭證稱「甲○○父親是公司創始
        股東，指名將股份登記在甲○○名下，甲○○父親已經
        去世，當時我們公司有選任甲○○為監察人，只是股東
        會都由甲○○父親代表參加。就我所知，甲○○當時應
        該已經年滿20歲。」等語。此業經本院調閱該案卷證查
        明屬實，足證原告甲○○確無參加公司之發起並參加股
        東會及董事會，而係其父親借其名義參加被告公司之設
        立、股東會及董事會之運作。原告為58年7 月6 日出生
        ，被告公司設立於81年8 月19日，設立時原告23歲，業
        已成年，有獨立之行為能力，縱為父親亦不得未經其同
        意而任意以其名義而為法律行為，若未經其同意，對原
        告亦不生法律上之效力。
（三）、再經本院調閱原告之綜合所得稅結算申報書及核定書（
        資料自90年至97年）亦無任何有申報來自被告公司之所
        得，再查其勞工保險之投保資料自81年4 月迄今其投保
        單位分別為宗賢水電材料行、祝發實業有限公司、盈程
        企業股份有限公司、高雄縣印刷業職業工會，從未在被
        告公司投保，綜上資料觀之亦足證原告確與被告百勤公
        司並無任何實質上之關連。
六、綜上所述，原告既未實際參與被告公司之投資，亦未參與被
    告公司之設立、股東會、董事會，又從未自被告公司領取任
    何報酬，自不能僅因其父親將其名字列為公司股東，並未經
    其同意即選任其擔任監察人，即認原告為被告公司之監察人
    ，故本件原告並非被告股東，更非其監察人之事實乃可認定
    。從而原告請求確認其與被告公司間之監察人委任關係不存
    在，為有理由，應予准許。
七、據上論結，本件原告之訴為有理由，爰依民事訴訟法第78條
    ，判決如主文。
中    華    民    國    98    年    12    月    10    日
                  民事第四庭法  官  陳樹村
正本係照原本作成。
如不服本判決，應於送達後20日內，向本院提出上訴狀並表明上
訴理由，如於本判決宣示後送達前提起上訴者，應於判決送達後
10日內補提上訴理由書（須附繕本）。
中    華    民    國    98    年    12    月    10    日
                            書記官  葉姿敏


司法院資訊處製作；財團法人民間司法改革基金會備份。
